臺灣基隆地方法院民事裁定  
111年度消債職聲免字第10號
債  務  人  楊偉誠    

代  理  人  趙興偉律師
債  權  人  遠東國際商業銀行股份有限公司


法定代理人  周添財    


債  權  人  永豐國際商業銀行股份有限公司

法定代理人  陳嘉賢    
代  理  人  呂亮毅    
債  權  人  玉山商業銀行股份有限公司


法定代理人  黃男州    
代  理  人  朱逸君    

債  權  人  台新國際商業銀行股份有限公司

法定代理人  尚瑞強    
債  權  人  萬榮行銷股份有限公司

法定代理人  廖五湖    
債  權  人  滙誠第一資產管理股份有限公司

法定代理人  王裕南    
債  權  人  滙誠第二資產管理股份有限公司
                        設臺北市○○區○○○路0段00號00                            樓
法定代理人  鄭冀正    
債  權  人  良京實業股份有限公司

法定代理人  平川秀一郎

債  權  人  元大國際資產管理股份有限公司


法定代理人  陳修偉    
債  權  人  勞動部勞工保險局

法定代理人  石發基    
債  權  人  衛生福利部中央健康保險署

法定代理人  李伯璋    
債  權  人  新加坡商艾星國際有限公司台灣分公司

法定代理人  曾慧雯    
債  權  人  黃家秋    
上列當事人間因消費者債務清理條例職權免責事件，本院裁定如
下：
    主  文
債務人楊偉誠不予免責。
    事實及理由
一、按法院為終止或終結清算程序之裁定確定後，除別有規定外
    ，應以裁定免除債務人之債務；法院裁定開始清算程序後，
    債務人有薪資、執行業務所得或其他固定收入，扣除自己及
    依法應受其扶養者所必要生活費用之數額後仍有餘額，而普
    通債權人之分配總額低於債務人聲請清算前2年間，可處分
    所得扣除自己及依法應受其扶養者所必要生活費用之數額者
    ，法院應為不免責之裁定，但債務人證明經普通債權人全體
    同意者，不在此限；債務人有下列各款情形之一者，法院應
    為不免責之裁定，但債務人證明經普通債權人全體同意者，
    不在此限：㈠於7年內曾依破產法或本條例規定受免責；㈡隱
    匿、毀損應屬清算財團之財產，或為其他不利於債權人之處
    分；㈢捏造債務或承認不真實之債務；㈣聲請清算前2年內，
    因消費奢侈商品或服務、賭博或其他投機行為，所支出之總
    額逾該期間可處分所得扣除自己及依法應受其扶養者所必要
    生活費用之半數，或所負債務之總額逾聲請清算時無擔保及
    無優先權債務之半數，而生開始清算之原因；㈤於清算聲請
    前1年內，已有清算之原因，而隱瞞其事實，使他人與之為
    交易致生損害；㈥明知已有清算原因之事實，非基於本人之
    義務，而以特別利於債權人中之1人或數人為目的，提供擔
    保或消滅債務；㈦隱匿、毀棄、偽造或變造帳簿或其他會計
    文件之全部或一部，致其財產之狀況不真確；㈧故意於財產
    及收入狀況說明書為不實之記載，或有其他故意違反本條例
    所定義務之行為；債務人有前條各款事由，情節輕微，法院
    審酌普通債權人全體受償情形及其他一切情狀，認為適當者
    ，得為免責之裁定，消費者債務清理條例（下稱消債條例）
    第132條、第133條及第134條、第135條分別定有明文。又消
    債條例之立法目的，在於使陷於經濟上困境之消費者，得分
    別情形依該條例所定重建型債務清理程序（更生）或清算型
    債務清理程序（清算）清理債務，藉以妥適調整其與債權人
    及其他利害關係人之權利義務關係，保障債權人之公平受償
    ，並謀求消費者經濟生活之更生機會，從而健全社會經濟發
    展；消費者依清算程序清理債務，於程序終止或終結後，為
    使其在經濟上得以復甦，以保障其生存權，除另有上述消債
    條例第133條、第134條所規定不予免責之情形外，就債務人
    未清償之債務原則上採免責主義（消債條例第1條、第132條
    立法目的參照）。
二、查債務人因有不能清償債務情事，於民國108年5月28日向本
    院聲請更生，經本院以108年度消債抗字第4號裁定自109年4
    月20日上午10時起開始更生程序，並命司法事務官進行更生
    程序，因債務人提出之更生方案未獲得債權人會議之可決，
    且不符合消債條例第64條第1項應認可更生方案之要件，本
    院依消債條例第61條第1項規定，以110年度消債清字第15號
    裁定自110年7月23日下午5時起開始清算程序，本院司法事
    務官以110年度司執消債清字第15號清算事件進行清算程序
    ，依職權調查結果，債務人名下無任何財產，而於111年1月
    3日裁定清算程序終止確定等情，業經本院核閱上開卷宗屬
    實，本院應依職權審酌債務人是否有消債條例第133條、第1
    34條所定應為不免責裁定之情形。
三、經本院依消債條例第136條規定，通知全體債權人及債務人
    於111年2月17日下午4時20分到場陳述意見：
　㈠債權人永豐商業銀行股份有限公司具狀陳稱：債務人是否免
    責，由法院職權調查是否有消條例第133條、第134條不免責
    事由予以裁定。
　㈡債權人良京實業股份有限公司（下稱良京公司）具狀陳稱：
    債務人於聲請清算前2年間，收入扣除支出之餘額為新臺幣
    （下同）324,144元，全體債權人於清算程序中均未受分配
    ，債務人有消債條例第133條之不免責事由；又本院110年度
    消債清字第15號裁定理由記載：「債務人於聲請更生前2年
    擔任幼稚園交通車司機並兼開計程車，每月平均收入24,384
    元，惟其於更生方案履行期間所列每月收入為擔任全職計程
    車司機之18,000元，未提出任何佐證屬實」等情，債務人顯
    然有隱匿真實收入，已構成消債條例第134條第2款、第8款
    不免責事由，應不免責。
　㈢債權人衛生福利部健康保險署具狀陳稱：債務人係積欠全民
    健康保險費及滯納金，考量公益及消債條例第68條、第138
    條之立法目的，應全數清償，請為不免責裁定。
　㈣債權人勞動部勞工保險局具狀陳稱：債務人如果免責，將影
    響其未來國民年金給付權益，且勞保基金會遭受損失，為確
    保勞保基金債權並兼顧全體勞保被保險人（勞工）之權益，
    債務人所積欠之勞保費及滯納金應足額清償。
　㈤債權人玉山商業銀行股份有限公司、遠東國際商業銀行股份
    有限公司、台新國際商業銀行股份有限公司具狀陳稱：不同
    意債務人免責，請本院依職權調查有無消債條例第133條、
    第134條所定不免責事由。
　㈥債權人黃家秋到庭陳稱：債務人應清償全部債務，希望債務
    人每月清償3,000元至清償完畢為止。
　㈦債權人萬榮行銷股份有限公司、滙誠第一資產管理股份有限
    公司、滙誠第二資產管理股份有限公司、元大國際資產管理
    股份有限公司、新加坡商艾星國際有限公司台灣分公司均未
    具狀表示意見，亦未到場陳述意見。
　㈧債務人具狀並到庭陳稱：債務人聲請更生前2年收入為585,20
    7元，扣除聲請前2年支出356,760元後，尚有餘額228,447元
    ，於裁定開始清算程序後，仍駕駛計程車為業，因疫情關係
    ，每月收入約為18,000元，扣除以最低生活費1.2倍計算之
    必要生活費用15,946元後，仍有餘額，故聲請人符合消債條
    例第133條不免責規定，但無消債條例第134條之情事。
四、經查：
  ㈠關於消債條例第133條之不免責事由：
　⒈債務人陳稱於法院裁定開始清算程序（即110年7月23日下午5
    時）後，即專職駕駛計程車為業，淨收入約18,000元，惟債
    務人並未提出任何證據資料以佐，又債務人年僅40歲（70年
    12月1日生），並無其他特殊疾病或不可歸責之因素，收入
    遠低於目前公告之最低工資23,800元，顯與常理不符，考量
    個人計程車收支狀況各異，本院參酌交通部統計處109年10
    月公布之計程車營運狀況調查報告，108年基隆市專職計程
    車駕駛人每天平均營業時數為9.3小時，每月平均總收入為4
    3,888元，扣除燃料費、保養維修費、保險費、服務費、停
    車費等營業支出，平均淨收入為24,635元，並以此為債務人
    經本院裁定開始清算程序後之可處分所得，堪認有固定收入
    。另按債務人必要生活費用，以最近1年衛生福利部或直轄
    市政府所公告當地區每人每月最低生活費1.2倍定之，消債
    條例第64條之2第1項定有明文。查債務人於本院裁定開始清
    算程序後之必要支出為個人生活必要費用，依衛生福利部公
    告之110年臺灣省每人每月最低生活費13,288元計算，債務
    人於本院裁定開始清算程序後，每月必要生活費用15,946元
    （計算式：13,288元×1.2倍×＝15,946元，元以下四捨五入）
    ，堪認債務人符合消債條例第133條前段之要件，為具清償
    能力之人，故依同條後段規定，尚應審究普通債權人之分配
    總額是否低於債務人聲請清算前2年間可處分所得扣除自己
    所必要生活費用之數額。
　⒉又債務人於財產及收入狀況說明書記載於聲請更生前2年收入
    585,207元、支出356,760元（108年度消債更字第28號卷第1
    9頁），故債務人聲請更生前2年可處分所得總額扣除自己必
    要生活費用之數額為228,447元，而本件全體普通債權人均
    未受償，且未經全體普通債權人同意債務人免責，債務人有
    消債條例第133條所定之不免責事由。
　㈡關於消債條例第134條各款所定不免責事由：
　⒈按關於更生或清算之程序，除本條例別有規定外，準用民事
    訴訟法之規定，消債條例第15條定有明文，而民事訴訟法第
    277條前段規定當事人主張有利於己之事實者，就其事實有
    舉證之責任，故債權人如主張債務人有該條例第134條各款
    所定行為，自應就債務人合於上開要件之事實，舉證以實其
    說。　　
　⒉債權人良京公司主張依本院110年度消債清字第15號裁定所載
    ，債務人有消債條例第134條第2款、第8款不免責事由云云
    。然債務人係就本院109年度司執消債更字第35號更生執行
    事件於110年3月8日提出更生方案履行期間之每月收入為專
    職駕駛計程車所得18,000元，此不屬於清算財團之財產，且
    債務人106、107年所得各為312,000元、25,641元，名下並
    無任何財產，有106年度綜合所得稅各類資料清單、全國財
    產稅總歸戶財產查詢清單（108年度司消債調字第36號卷第2
    5頁至第27頁）、107年度稅務電子閘門財產所得調件明細表
    （108年度消債更字第28號卷證物袋）可憑，債務人於財產
    及收入狀況說明書陳報之收入數額，高於所得資料之總額，
    堪認債務人聲請更生時就其收支及財產狀況，已為適當之說
    明，債權人良京公司又未提出相關資料以證其說，難認債務
    人有消債條例第134條第2款、第8款不免責事由。又全體債
    權人均未具體說明或提出相關事證釋明債務人有消債條例第
    134條各款所列不免責事由，本院認尚無依其等請求而為調
    查之必要，本院依職權就現有事證予以調查審酌之結果，查
    無債務人有消債條例第134條各款之情形，債權人亦未舉證
    證明債務人合於消債條例第134條各款不免責規定之要件事
    實，債權人主張債務人不應免責，自不足採。　
五、綜上所述，債務人業經本院為清算程序終止之裁定，雖無消
    債條例第134條各款所列之不免責事由，然因符合同條例第1
    33條所定不免責之情形，且未經普通債權人全體同意免責，
    本院應不免責之裁定，爰諭知如主文所示。至法院為不免責
    之裁定確定後，債務人繼續清償債務達附表（債權比例依11
    0年度司執消債清字第15號110年10月4日公告確定之債權表
    參、無擔保及無優先權債權人欄位記載）所示之消債條例第
    133條規定之數額，且各普通債權人受償額均達其應受分配
    額，或各普通債權人受償額均達其債權額之20%以上者，債
    務人可依消債條例第141條或142條規定，聲請法院裁定免責
    ，附此敘明。
中　　華　　民　　國　　111 　年　　3 　　月　　7 　　日
                  民事庭法　官　陳湘琳　　　　　
以上正本係照原本作成。
如對本裁定抗告須於裁定送達後10日內向本院提出抗告狀，並繳
納抗告費新臺幣1,000元。
中　　華　　民　　國　　111 　年　　3 　　月　　7 　　日
                        書記官　林亭如
附表：
編號 普通債權人 債權總額(新臺幣) 債權比例（四捨五入至百分比之小數點第四位） 清算程序中分配受償額(新臺幣) 債務人繼續清償至消債條例第141條所定各債權人最低應受分配額之金額(新臺幣，元以下四捨五入) 1 遠東國際商業銀行股份有限公司 250,638元  12.96% 0  29,607元  2 永豐國際商業銀行股份有限公司 240,838元  12.46% 0  28,464元  3 玉山商業銀行股份有限公司 159,538元 8.25% 0  18,847元  4 台新國際商業銀行股份有限公司 41,756元  2.16% 0  4,934元  5 萬榮行銷股份有限公司 211,498元  10.94% 0  24,992元  6 滙誠第一資產管理股份有限公司 397,368元  20.55% 0  46,946元  7 滙誠第二資產管理股份有限公司 18,314元 0.95% 0  2,170元  8 良京實業股份有限公司 172,370元  8.91% 0  20,355元  9 元大國際資產管理股份有限公司 130,364元 6.74% 0  15,397元  10 勞動部勞工保險局 91,984元 4.76% 0  10,874元  11 衛生福利部中央健康保險署 9,301元 0.48% 0  1,097元  12 新加坡商艾星國際有限公司台灣分公司 102,466元 5.30% 0  12,108元  13 黃家秋 107,095元  5.54% 0  12,656元  小計 　 1,933,530  100% 0  228,447元